臺灣高等法院刑事判決　　　　　　　　100年度上訴字第143號
上　訴　人
即　被　告　杜麗珍
選任辯護人　余梅涓律師
上列上訴人因偽造文書案件，不服臺灣台北地方法院99年度易字
第932號，中華民國99年11月30日第一審判決（起訴案號：臺灣
台北地方法院檢察署99年度偵字第5149號），提起上訴，本院判
決如下：
    主  文
上訴駁回。
    事  實
一、杜麗珍係記帳士（起訴書誤載為「志華公司之會計」，應予
    更正），前於民國95年4、5月間，受志華環保工程股份有限
    公司（址設臺北市中正區○○○路○段61號11樓，下稱志華
    公司）之委託，負責該公司之記帳及公司登記事項變更業務
    ，嗣因志華公司原董事長蔡雞屎於95年4月19日死亡，李上
    山向蔡雞屎之繼承人購買蔡雞屎名義之志華公司股份。詎杜
    麗珍與李上山（所涉偽造文書犯行，業經臺灣台北地方法院
    以99年度簡字第3254號判處徒刑4月，如易科罰金，以新台
    幣1千元折算1日，減為有期徒刑2月，如易科罰金，以新台
    幣1千元折算1日，並諭知緩刑2年確定）均明知志華公司之
    監察人葉謝富英亦已死亡，並無召集志華公司95年8月1日股
    東臨時會之可能，亦明知志華公司並無於95年8月1日上午10
    時許，實際召開股東臨時會改選董監事，為使李上山出任志
    華公司之董事長，竟共同基於行使偽造文書及使公務員登載
    不實之犯意聯絡，由李上山先使志華公司不知情之會計人員
    陳怡伶交付志華公司及原董事長蔡雞屎之印章等資料與杜麗
    珍，並指示杜麗珍辦理志華公司董監事變更登記，杜麗珍旋
    即利用不知情之已成年刻印店人員偽刻「廖新發」名義之印
    章1枚，於95年8月1日前之某日，在不詳地點，冒用「廖新
    發」之名義，製作載有「原董事長蔡雞屎死亡，由監察人依
    法召開會議，改選董事監察案，決議改選李上山、吳瑞娥、
    李阿嬌三人為董事，李春來為監察人」等內容不實之95年8
    月1日志華公司股東臨時會議事錄，並以上開偽刻之「廖新
    發」印章及志華公司原董事長蔡雞屎留存於志華公司領用發
    票用之印章，蓋用於如附表所示之志華公司股東臨時會議事
    錄上，並於95年8月3日持向臺北市政府商業管理處行使之，
    憑以申請變更志華公司董事監察人變更登記，嗣因該商業管
    理處不知情之承辦人員發覺上開股東臨時會議事錄誤載已死
    亡之「蔡雞屎」為股東臨時會議主席，經李上山以志華公司
    負責人名義於同年月8日補正主席為監察人葉謝富英後，使
    該商業管理處不知情之承辦人員，誤信志華公司確有於95年
    8月1日，由監察人葉謝富英召開股東臨時會議，同意改選李
    上山及不知情之吳瑞娥、李阿嬌為董事、李春來為監察人，
    於同年月9日核准變更登記，而登載於其職務上掌管之公司
    變更登記事項之公文書上，足生損害於廖新發、志華公司之
    其餘股東王清志及臺北市商業管理處對於管理公司業務之正
    確性。
二、案經王清志訴由臺灣臺北地方法院檢察署檢察官偵查起訴。
    理  由
壹、程序部分
    本院援引之下列證據資料（包含供述證據、文書證據等），
    並無證據證明係公務員違背法定程序所取得。公訴人、被告
    杜麗珍及辯護人於本院迄至言詞辯論終結均同意作為證據使
    用，又經本院審認結果，尚無顯有不可信之情況與不得作為
    證據之情形，本院審酌上開證據資料製作時之情況，尚無違
    法不當及證明力明顯過低之瑕疵，認為以之作為證據應屬適
    當，是依刑事訴訟法第159條之5規定，認有證據能力，合先
    敘明。
貳、實體部分
一、訊據被告杜麗珍固坦承確有於95年4、5月間，受志華公司委
    託，負責處理該公司之記帳及公司登記事項變更業務，並於
    志華公司原董事長蔡雞屎死亡後，受李上山委託，製作如附
    表所示之志華公司95年8月1日股東臨時會議事錄，持以向臺
    北市政府商業管理處申辦志華公司董事監察變更登記等情，
    惟矢口否認有何偽造文書及使公務員登載不實之犯行，辯稱
    ：「當時是因為李上山說原負責人死亡，改選董事監察，後
    來志華公司的會計陳怡怜就拿了1包資料給伊，要伊辦理變
    更登記，伊發覺沒有股東臨時會議事錄，有打電話問陳怡伶
    ，陳怡伶說她不會做股東臨時會議事錄，所以伊才事後幫志
    華公司做股東會議事錄，但廖新發的印章不是伊刻的，伊不
    知道志華公司實際上有沒有開股東會，伊主觀上並沒有偽造
    文書、使公務員登載不實之犯意。」云云。經查：
  (一)被告於95年4、5月間，受志華公司之委託，負責該公司之記
    帳及公司登記事項之變更業務，並於95年8月1日前之某日，
    因志華公司原董事長蔡雞屎於95年4月19日死亡，而依另案
    被告李上山之指示，以志華公司原董事長蔡雞屎為主席、證
    人廖新發為紀錄，製作志華公司95年8月1日之股東臨時會議
    事錄，於該股東臨時會議事錄上記載「原董事長蔡雞屎死亡
    ，由監察人依法召開會議，改選董事監察案，決議改選李上
    山、吳瑞娥、李阿嬌三人為董事，李春來為監察人」等不實
    之內容，並以其自行委託不知情之刻印人員製作之「廖新發
    」印章及及志華公司原董事長蔡雞屎留存於志華公司領用發
    票用之印章，蓋用於如附表所示志華公司股東臨時會議事錄
    上，並於同年月3日持向臺北市政府商業管理處行使之，憑
    以申請變更志華公司董事監祭人變更登記，嗣因該商業管理
    處之承辦人員發覺上開股東臨時會議事錄誤載已死亡之「蔡
    雞屎」為股東臨時會議主席，經另案被告李上山以志華公司
    負責人名義於同月8日補正主席為監察人葉謝富英後，於同
    月9日核准變更登記等情，業據證人即另案被告李上山於原
    審結證稱：「被告是在幫人家記帳，也有代辦公司變更負責
    人，我把公司的資料交給會計陳怡伶去找被告辦變更登記。
    」等語（見原審卷第42頁至第43頁）與證人即志華公司會計
    陳怡伶於原審結證稱：「李上山交給我1包公司股東變更登
    記的資料，要我交給被告。」等語（見原審卷渡45頁至第46
    頁）及證人即志華公司員工廖新發於原審結證稱：「95年8
    月間已經不是志華公司的股東，95年8月1日志華公司股東臨
    時會議事錄上的印章不是我的。」等語（見原審卷第44頁正
    、反面）明確，並有志華公司登記卷宗影本附卷足稽。被告
    雖否認偽刻廖新發之印章蓋印於本件內容不實之95年8月1日
    志華公司股東臨時會議事錄上，惟被告既自承該股東會議事
    錄係其受志華公司委託製作，而證人陳怡伶就如何製作此會
    議紀錄一無所悉，衡情該偽造之廖新發之印章當係被告所偽
    刻，並蓋印於該股東臨時會議事錄上，被告空言否認，要與
    常情有違，不足採信。且志華公司之監察人葉謝富英於95年
    8月1日志華公司股東臨時會議召開前，業已死亡等情，復據
    證人廖新發於另案偵查時供稱：「因負責人蔡雞屎過世、監
    察人葉謝富英也過世，…後來李上山於95年8月1日登記為負
    責人。」等語（見98年偵續字第386號卷第24頁）明確，亦
    有上開志華公司登記卷宗可憑，此為被告所不爭執，是志華
    公司之監察人葉謝富英自無召開志華公司95年8月1日股東臨
    時會議之可能，亦堪認定。而志華公司於95年8月1日上午10
    時許，並未實際召開股東臨時會議一節，亦據證人李上山於
    原審結證稱：「95年8月改選董事長，我們是下午2點開會，
    只有簽名而已。」（見原審卷第42頁背面）、於另案偵查時
    供稱：「95年8月1日下午2時左右有參加股東會。95年8月1
    日無論上午下午的會，廖新發都沒有參加會議」等語（見98
    年偵續字第386號卷第22頁、第38頁、40頁）及原審另案審
    理時供稱：「95年8月1日上午10時股東臨時會議事錄沒有看
    過。」（見99年易字第774號卷第21頁）及證人廖新發於原
    審結證稱「95年8月已經不是志華公司的股東。」（見原審
    卷第44頁）等語證述綦詳，核與證人即告訴人王清志證述：
    「我是志華公司股東，95年8月1日並沒有召開股東臨時會議
    。」等語相符，足認志華公司確實並未於95年8月1日上午，
    召開股東臨時會議，附表所示之志華公司95年8月1日股東臨
    時會議事錄所載內容係虛偽不實，應屬無訛。
  (二)被告雖辯稱附表所示之志華公司95年8月1日股東臨時會議事
    錄為其事後所製作，但其不知志華公司有無召開股東臨時會
    議，主觀上無偽造文書之犯意云云，惟：
  1.被告於偵查中固供稱：「有沒有開會我不是很清楚。」等語
    ，惟其於原審準備程序改稱：「志華公司會計陳怡伶將相關
    資料交給我之後，我就打電話給陳怡伶確認公司何時召開股
    東會，還有他們決議的事項。」等語，所述前後不一，已有
    可疑。況證人陳怡伶於原審結證稱：「我把資料交給被告，
    被告問我為何沒有會議紀錄，我說我不會作，請她幫我作1
    份，我不記得被告有問我關於公司股東臨時會議召開的事情
    ，95年8月1日我沒有參與會議，所以我不清楚改選的內容，
    我只是將李上山交給我的東西轉交給被告，並說這是要辦理
    公司股東的資料。」等語（見原審卷第45頁至第47頁），足
    認被告於收受上開資料後，並未實際向證人陳怡伶查明志華
    公司有無於95年8月1日實際召開股東臨時會議甚明，其謂曾
    向證人陳怡伶查明云云，要不可採。
  2.按股份有限公司之臨時股東會之召集，應於10日前通知各股
    東，並載明召集事由，而改選董事、監察人、公司解散更應
    明列於召集事由中；再股東若無法親自出席時，得於每次股
    東會，出具公司印發之委託書，載明授權範圍，委託代理人
    出席股東會，被告行為時之公司法第172條第2、3、4項、第
    177條第1項分別定有明文。是股份有限公司之臨時股東會，
    自須遵循公司法相關規定事先通知各股東參與會議，而不得
    未實際召集股東臨時會，僅由董事長通知董事會成員及監察
    人召開董事及監察人聯席會議，並以該聯席會議紀錄內容製
    作股東臨時會議事錄內容，否則上開公司法規定，豈非具文
    ？被告身為記帳業者，並從事代辦公司登記事項變更登記業
    務，對於上開規定理應知悉甚詳。參以被告收受志華公司登
    記事項變更資料後，並未向證人陳怡伶查明志華公司有無於
    95年8月1日實際召開股東臨時會議，業經認定如前，則其於
    收受證人陳怡伶所交付之志華公司董事監察變更登記相關資
    料時，既已發覺欠缺志華公司之95年8月1日股東臨時會議事
    錄，理應要求志華公司另行補正，豈有在未查明志華公司有
    無實際召開股東臨時會議，即自行製作該次股東臨時會議之
    可能？況被告於偵查中已明確供陳：「公司會計陳小姐告訴
    我公司負責人死了，要推選新的董事長，叫我幫忙辦，我打
    一份會議紀錄的制式表格，內容說蔡雞屎死了，推選新董事
    ，並再做一份董事簽到簿，請他們親筆簽名，我傳真去給他
    們簽。」等語，核與證人李上山於原審結證稱：「下午有開
    董事會，當時就說一說，簽完名，就把資料交給被告處理。
    」（見原審卷第42頁背面）及證人即志華公司其餘股東吳瑞
    娥、李阿嬌、李春來於另案偵查時結證稱：「95年8月1日下
    午，在三重市○○街開會，改選李上山為董事長。」等語相
    符（見98年偵字第386號卷第51頁至第53頁），足認被告事
    前即已知悉是日志華公司僅有召開董事會議，始依另案被告
    李上山之委託製作空白之董事會議事錄，並交由另案被告李
    上山在95年8月1日下午董事會議時，要求到場之志華公司股
    東兼董事（監察）吳瑞娥、李阿嬌、李春來簽名，改選另案
    被告李上山為董事長甚明。顯見被告於製作附表所示之志華
    公司95年8月1日股東臨時會議事錄之際，其主觀上即已知悉
    志華公司於是日並未實際召開股東臨時會議甚明，其辯稱不
    知有無召開股東臨時會議一節，要屬事後卸責之詞，洵不足
    採。
  3.被告既明知志華公司並未召集上開股東臨時會議，證人廖新
    發亦未親身參與該股東臨時會議，被告竟以廖新發名義，偽
    造載有改選另案被告李上山及證人吳瑞娥、李阿嬌為董事，
    證人李春來等內容不實之股東臨時會議事錄，復提出向臺北
    市政府商業管理處提出變更登記而加以行使，顯然其有行使
    偽造私文書及使公務員登載不實文書之故意至明。
  (三)再按共同實施犯罪行為之人，在合同意思範圍以內，各自分
    擔犯罪行為之一部，相互利用他人之行為，以達其犯罪之目
    的者，即應對於全部所發生之結果，共同負責（最高法院25
    年上字第2253號判例、28年上字第3110號判例參照）。次按
    共同正犯之意思聯絡，不限於事前有所協定，其於行為當時
    ，基於相互之認識，以共同犯罪之意思參與者，亦無礙於共
    同正犯之成立；意思之聯絡並不限於事前有所謀議，即僅於
    行為當時有共同犯意之聯絡者，亦屬之，且其表示之方法，
    亦不以明示通謀為必要，即相互間有默示之合致，亦無不可
    （最高法院73年台上字第1886號、73年台上字第2364號判例
    意旨亦足參照）。證人李上山雖於原審結證稱：「（志華公
    司）辦理變更登記時，伊沒有直接與被告接觸過。」等言（
    見原審卷第43頁），惟本件被告係受另案被告李上山之委託
    ，辦理本件志華公司董事監察變更事項之登記業務，並透過
    志華公司之會計陳怡伶居中傳遞相關文件，已如前述。其等
    2 人於辦理本件志華公司董事監察變更登記之過程，雖無直
    接之接觸而為明示之通謀，然其2人均明知志華公司之監察
    人葉謝富英業已死亡，並無召集志華公司95年8月1日股東臨
    時會之可能，亦明知志華公司並無於95年8月1日上午10時許
    ，召開股東臨時會改選董監事，利用志華公司不知情之會計
    人員陳怡伶居中傳遞志華公司及原董事長蔡雞屎之印章等資
    料與被告，並指示被告辦理志華公司董監事變更登記，被告
    旋於95年8月1日前之某日，在不詳地點，冒用「廖新發」之
    名義，偽造如附表所示內容載有「原董事長蔡雞屎死亡，由
    監察人依法召開會議，改選董事監察案，決議改選李上山、
    吳瑞娥、李阿嬌三人為董事，李春來為監察人」之95年8月1
    日志華公司股東臨時會議事錄，並於95年8月3日持向臺北市
    政府商業管理處行使之，憑以申請變更志華公司董事監察人
    變更登記等情，業如前述，可認被告與另案被告李上山間，
    就本件偽造文書、使公務員登載不實之犯行，確有犯意聯絡
    及行為分擔甚明。
  (四)綜上所述，被告所辯，要屬事後卸責之詞，殊不足採。本件
    事證明確，被告犯行，堪以認定，應依法論科。
二、核被告所為，係犯刑法第216條、第210條行使偽造私文書罪
    、同法第214條使公務員登載不實罪。其偽刻「廖新發」印
    章，並蓋用於附表所示之志華公司股東臨時會議事錄上之偽
    造印文之行為，為偽造私文書之階段行為；偽造私文書之低
    度行為為行使之高度行為所吸收，均不另論罪。被告利用不
    知情之已成年刻印人員偽刻「廖新發」之印章，為間接正犯
    。被告與另案被告李上山間，就上開犯行，有犯意聯絡及行
    為分擔，已如前述，應論以共同正犯。又被告以一行使偽造
    私文書之方式向不知情之臺北市政府商業管理處承辦公務員
    ，為上開不實事項之申請，致該管公務員將上開不實事項登
    載完成，係以一行使行為同時成立使公務員登載不實及行使
    偽造私文書二罪，為想像競合犯，依刑法第55條之規定，從
    一重之行使偽造私文書罪處斷。檢察官雖未就被告冒用「廖
    新發」名義，偽造如附表所示志華公司股東臨時會議事之犯
    行起訴，惟此部分與已起訴之偽造文書犯行部分，為單純之
    一罪關係，為起訴效力所及，本院自得併予審理。又起訴書
    所犯法條欄雖漏未援引刑法第216條、第210條之行使偽造私
    文書罪，惟其犯罪事實欄業已載明「基於偽造私文書之犯意
    聯絡…製作不實之公司股東臨時會議事錄」之犯罪事實，又
    被告上開行使偽造私文犯行部分，復經原審審理時，當庭告
    知所犯法條及罪名，令其及辯護人有答辯及辯明之機會，已
    充分保障被告之防禦權，是就被告上開行使偽造私文書犯行
    部分，本院仍得予以審究，並就上開經檢察官起訴之犯罪事
    實，補充其所犯法條。
三、原審同此認定，以被告犯罪事證明確，適用刑法第28條、第
    216條、第210條、第214條、第55條、第41條第1項前段、第
    219條，刑法施行法第1條之1，中華民國九十六年罪犯減刑
    條例第2條第1項第3款、第7條，並審酌被告身為記帳士，從
    事代辦公司登記事項變更之業務，對於股東臨時會應如何召
    集舉行，知之甚稔，竟為便宜行事，與另案被告李上山明知
    志華公司並未於95年8月1日召開股東臨時會議，共同偽造如
    附表所示之志華公司股東臨時會議事錄，並持向臺北市政府
    商業管理處行使之，致使該管不知情之承辦人員誤信志華公
    司確有於95年8月1日召開股東臨時會議，改選董事監察人，
    而核准變更登記之，忽視公司法保障股東參與股東會權益，
    不僅足生損害於廖新發本人及志華公司其餘股東之權益，亦
    有損主管機關對於公司登記管理之正確性，本不宜寬貸，惟
    考量其受另案被告李上山之指示而為之，非處主導地位，及
    其犯罪動機、目的、手段、所生之危害及犯後否認犯罪等一
    切情狀，量處如主有期徒刑4月，如易科罰金，以新台幣1千
    元折算1日。又本件被告上開犯行之犯罪時間在96年4月24日
    以前，合於中華民國96年罪犯減刑條例之規定，爰依法減其
    宣告刑二分之一，即減為有期徒刑2月，如易科罰金，以新
    台幣1千元折算1日；至於被告偽造如附表所示之志華公司股
    東臨時會議事錄，因被告已持向臺北市政府建設局行使，並
    非被告所有之物，故不宣告沒收；惟如附表所示偽造之志華
    公司股東臨時會議事錄上「紀錄」欄中偽造「廖新發」之印
    文1枚，及偽刻之「廖新發」印章1枚，係被告偽造之印章、
    印文，其中偽刻之「廖新發」印章部分，亦無證據證明已滅
    失，均應依刑法第219條規定宣告沒收之。經核其認事用法
    ，除原審於99年7月27日僅由受命法官以準備程序交互詰問
    證人李上山、廖新發、陳怡伶等3人（見原審卷第41至50頁
    ），程序上容有瑕疵，惟本院業於100年4月7日以審判程序
    傳訊證人李上山、廖新發、陳怡伶等3人到庭作證（見本院1
    00年4月7日審判筆錄第1至3頁），逕予補正前開程序瑕疵乙
    節外，於法均無不合，量刑亦稱妥適。被告上訴意旨仍執陳
    詞，否認有何行使偽造私文書、使公務員登載不實等罪之犯
    行，並辯以：「議事錄伊有打電話去問，是志華公司要伊做
    的。」等語為由，指摘原判決不當；然本件被告所為行使偽
    造私文書、使公務員登載不實等犯行業經本院詳述如前所述
    ，原審審酌前情而適用法律並妥適量刑，應予維持，是被告
    之上訴，核無理由，應予駁回。又雖本件被告之共犯李上山
    另經臺灣台北地方法院以99年度簡字第3254號判處徒刑4月
    ，如易科罰金，以新台幣1千元折算1日，減為有期徒刑2月
    ，如易科罰金，以新台幣1千元折算1日，並諭知緩刑2年確
    定在案，有本院被告前案紀錄表在卷可稽，且經本院調閱核
    案卷宗全卷查閱屬實，而被告因本件犯行僅收取新台幣數千
    元報酬，所得利益不高，惟被告前因違反公司法案件，經臺
    灣士林地方法院以98年度簡字第75號判處有期徒刑8月，減
    為有期徒刑4月，如易科罰金，以新台幣900元折算1日，緩
    刑3年確定，有本院被告前案紀錄表附卷可稽，本院自無從
    再對被告宣告緩刑，附此說明。
四、不另為無罪諭知部分：
  (一)公訴意旨另以：被告為志華公司之會計，為從事業務之人，
    竟與另案被告李上山共同基於偽造文書犯意聯絡，製作如附
    表所示內容不實之公司股東臨時會議紀錄，並持向臺北市商
    業管理處行使之，亦認被告涉犯刑法第216條、第215條之行
    使業務登載不實文書罪嫌。
  (二)按刑法第215條業務上文書登載不實罪之成立，以從事業務
    之人，明知為不實之事項，而登載於其業務上作成之文書，
    足以生損害於公眾或他人者，為其構成之要件。而此所稱之
    「業務上作成之文書」，係指從事業務之人本於其業務上之
    行為關係所製作之文書而言；倘非本於其業務上之行為關係
    所作成之文書，即非此所謂之「業務上作成之文書」（最高
    法院90年度台上字第5072號判決足資參照）。
  (三)訊據被告堅詞否認有何起訴書所指此部分行使業務登載不實
    文書犯行，經查：被告係記帳士，並非志華公司之會計，業
    據被告供述在卷，核與證人李上山、廖新發、陳怡伶證述情
    節大致相符。而被告身為記帳士，受志華公司之委託，負責
    該公司之記帳及公司登記事項變更之業務，並製作如附表所
    示偽造之志華公司股東臨時會議事錄後，持向臺北市政府商
    業管理處申辦志華公司董事監察變更登記事宜，業如前述，
    固為受委任從事業務之人，惟依公司法第183條第1項之規定
    ，股東會之議決事項，應作成議事錄，由主席簽名或蓋章，
    並於會後20日內，將議事錄分發各股東；而董事長對內為股
    東會、董事會及常務董事會主席，公司法第183條第1項、第
    208條第3項前段分別定有明文。從而，於股份有限公司，股
    東會議事錄係公司董事長業務上之行為關係所製作之文書，
    被告既非志華公司之董事長，而另案被告李上山於本件行為
    時，亦尚非志華公司之董事長，該等文書即非被告或另案被
    告李上山本於其等業務上之行為關係所作成之文書，揆諸前
    開說明，縱被告係受委託而製作該等文書，亦不該當於刑法
    第215條之業務登載不實文書罪。此外，復查無其他積極證
    據足以證明被告確有公訴人所指之上開犯行。被告此部分所
    為不構成刑法第216條、第215條之行使業務登載不實文書罪
    ，本應為無罪判決之諭知，惟因檢察官認此部分與本院論罪
    科刑部分有想像競合犯之裁判上一罪關係，原審不另為無罪
    之諭知，亦無不合。
據上論斷，應依刑事訴訟法第368條，判決如主文。
本案經檢察官林秀濤到庭執行職務。
中    華    民    國   100    年    4     月    28    日
                  刑事第十七庭  審判長法  官  王炳梁
                                      法  官  周明鴻
                                      法  官  黃雅芬
以上正本證明與原本無異。
如不服本判決，應於收受送達後10日內向本院提出上訴書狀，其
未敘述上訴之理由者並得於提起上訴後10日內向本院補提理由書
（均須按他造當事人之人數附繕本）「切勿逕送上級法院」。
                                      書記官  鄭雅云
中    華    民    國   100    年    4     月    28    日
附錄本判決論罪科刑法條全文：
中華民國刑法第216條
行使第210條至第215條之文書者，依偽造、變造文書或登載不實
事項或使登載不實事項之規定處斷。
中華民國刑法第210條
偽造、變造私文書，足以生損害於公眾或他人者，處5年以下有
期徒刑。
中華民國刑法第214條
明知為不實之事項，而使公務員登載於職務上所掌之公文書，足
以生損害於公眾或他人者，處3年以下有期徒刑、拘役或5百元以
下罰金。
附表
┌──┬───────────────┬───────────┐
│編號│偽  造  之  文  件  名  稱    │   偽造之署名         │
├──┼───────────────┼───────────┤
│ 一 │95年8月1日志華公司股東會議事錄│「廖新發」之印文壹枚  │
└──┴───────────────┴───────────┘